最高法院刑事判決　　　　　　九十四年度台上字第七００八號
　　上　訴　人　台灣高等法院台南分院檢察署檢察官
　　被　　　告　甲○○
　　　　　　　　　　　　北12.
　　　　　　　　　　　　（現於台灣高雄第二監獄執行中）
上列上訴人因被告傷害致人於死案件，不服台灣高等法院台南分
院中華民國九十四年九月二十七日第二審判決（九十四年度上訴
字第五一九號；起訴案號：台灣雲林地方法院檢察署九十三年度
偵字第四０二六號），提起上訴，本院判決如下：
    主  文
原判決關於傷害致人於死部分撤銷，發回台灣高等法院台南分院
。
    理  由
本件原判決認定被告甲○○於民國九十三年九月二十二日晚上二
十二時左右，駕駛車號不詳之藍色自用小貨車，搭載被害人張為
娟返回彰化縣竹塘鄉○○村○○路○段一九五號被害人住處過夜
，次日即同年月二十三日上午八時左右，被告駕駛上開車輛搭載
被害人離開。自是時起至同年月二十四日下午四時間，在不詳地
點，被告應注意毆打被害人頭部，可能會造成顱內出血而死亡，
而且客觀上能預見，竟因故衝突，出手毆打被害人頭部，並以手
勒被害人之頸部，導致被害人左頸部壓痕二〤二公分、額部皮下
組織瘀傷三〤三公分、右顳部皮下瘀傷四〤三公分、右頂顳葉大
面積硬腦膜下腔出血八〤八公分，因右頂顳葉大面積硬腦膜下腔
出血，導致中樞衰竭死亡等情。因而維持第一審論處被告傷害人
之身體，因而致人於死罪刑之判決，駁回被告在第二審之上訴，
固非無見。
惟查：(一)刑法上之加重結果犯，係以行為人對於加重結果之發生
客觀上有預見之可能，能預見而不預見者為要件。刑法第二百七
十七條第二項前段之傷害致人於死罪，係對於犯普通傷害罪致發
生死亡結果所規定之加重結果犯，依同法第十七條規定，以行為
人能預見其死亡結果之發生而不預見為要件。此所謂能預見，係
指客觀情形而言，與加害人本身主觀上有無預見之情形不同。倘
加害人主觀上已有預見，而結果之發生又不違背其本意時，則屬
刑法第十三條第二項所規定間接故意之範疇，無復論以加重結果
犯之餘地。因此加害人對於結果之發生「客觀上」能否預見、「
主觀上」是否不預見，以及該項結果之發生有無違背其本意，均
與加害人應負何種刑責之判斷攸關，此項構成犯罪之事實，依刑
事訴訟法第三百零八條、第三百十條第一款規定，不僅於犯罪事
實中應明白認定，且須於理由內說明其憑以認定之證據，方足以
資論罪科刑。原判決論處被告傷害人之身體，因而致人於死罪刑
。事實欄內僅記載被告原應注意毆打被害人頭部，可能會造成顱
內出血而死亡，且客觀上為被告能預見，竟因與被害人發生衝突
，遂出手毆打被害人頭部，並以手勒被害人之頸部，導致被害人
身體受有上揭傷害，因右頂顳葉大面積硬腦膜下腔出血，導致中
樞衰竭死亡等情。對於被告基於普通傷害之犯意毆打被害人，及
其主觀上未預見被害人將因頭部遭毆打致生顱內出血死亡之結果
，未於事實欄內詳予記載，理由內亦未為任何說明，自有理由不
備之違法。(二)審理事實之法院，對於案內一切證據，除認為不必
要者外，均應詳為調查，然後基於調查所得之心證，以為判斷事
實之基礎。如有應行調查之證據未經依法調查，或證據雖已調查
而其內容尚未明瞭，遽行判決，均屬應於審判期日調查之證據而
未予調查之違法。查被害人之屍體經檢察官督同法醫師勘驗及解
剖結果，依被害人之屍體左頸部壓痕二〤二公分、額部皮下組織
瘀傷三〤三公分、右顳部皮下瘀傷四〤三公分、右頂顳葉大面積
硬腦膜下腔出血八〤八公分，研判被害人因右頂顳葉大面積硬腦
膜下腔出血，導致中樞衰竭死亡，有卷附法務部法醫研究所（93
）法醫所醫鑑字第一四六六號鑑定書可稽（相驗卷第二六至三七
頁）。原判決認定被告有出手毆打被害人之頭部，並以手勒被害
人之頸部之行為；理由二(五)則說明依被害人頸部壓痕及額部皮下
瘀傷、右顳部皮下瘀傷以觀，被告應僅要傷害被害人之可能性較
高云云。按頸部為身體重要部位，依通常知識經驗，頸部受外力
絞扼壓迫，將因窒息而死亡，乃無可置疑而顯著之事實。原判決
認定被害人上揭傷勢係被告造成，苟若無訛，則上揭被害人頸部
之壓痕在何情況下所造成？被告係基於傷害之意思而以手勒住被
害人頸部，抑或另有他圖？依被告勒住被害人頸部並造成上揭壓
痕之事實，被告當時對被害人頸部所施加壓力，有無導致被害人
窒息死亡之虞？俱攸關被告究係成立殺人罪、或傷害致人於死罪
責之認定。原判決未予詳察，遽認被告所為係犯傷害致人於死罪
，自有應於審判期日調查之證據而未予調查之違法。以上或為上
訴意旨所指摘，或屬本院得依職權調查之事項，應認原判決關於
被告傷害致人於死部分，有撤銷發回更審之原因。
據上論結，應依刑事訴訟法第三百九十七條、第四百零一條，判
決如主文。
中　　華　　民　　國　九十四　年　 十二　 月　　九　　日
                      最高法院刑事第十庭
                          審判長法官  洪　清　江
                                法官  石　木　欽
                                法官  李　伯　道
                                法官  林　勤　純
                                法官  陳　晴　教
      本件正本證明與原本無異
                                      書  記  官
中　　華　　民　　國　九十四　年　 十二　 月　 十五　 日
                                                   Ｒ
